【裁判字號】    90,易,1847
【裁判日期】    900731
【裁判案由】    妨害公務等
【裁判全文】
臺灣板橋地方法院刑事判決                          九十年度易字第一八四七號
    公  訴  人  臺灣板橋地方法院檢察署檢察官
    被      告  乙○○
右列被告因妨害公務等案件，經檢察官提起公訴（九十年度偵字第七四八五號），本
院判決如左：
    主  文
乙○○服用酒類不能安全駕駛動力交通工具而駕駛，處有期徒刑參月，如易科罰金以
參佰元折算壹日。又於公務員執行職務時當場侮辱，處有期徒刑參月，如易科罰金以
參佰元折算壹日。又對於公務員依法執行職務時施強暴，處有期徒刑肆月，如易科罰
金以參佰元折算壹日。應執行有期徒刑玖月，如易科罰金以佰元折算壹日。緩刑肆
年。
    事  實
一、乙○○明知服用酒類不能安全駕駛動力交通工具者，不得駕駛，且明知其於民國
    九十年四月十三日晚上十一時許至翌日即十四日凌晨一時許，在臺北縣蘆洲市○
    ○路友人住處飲用小瓶高梁酒二杯後，已達酒醉不能安全駕駛動力交通工具之程
    度，猶於飲畢後不久，駕駛車牌號碼ＶＯＡ－九二○號機車（起訴書誤載為九○
    二號），沿臺北縣蘆洲市往三重市方向行駛，於同日凌晨一時二十五分許，行經
    臺北縣三重市○○路○段與自強路口時，經著制服執行盤查勤務之臺北縣警察局
    保安警察隊警員童政煌、甲○○、蔡勝鵬、周士程攔檢，詎乙○○於警員欲測試
    其吐氣所含酒精濃度之際，因酒後情緒激動，竟心生不滿，以「幹你娘，你三天
    會死」等語，當場侮辱依法執行職務之上開公務員（公然侮辱部分未據告訴）。
    又萌對於公務員依法執行職務，施強暴脅迫之妨害公務犯意，持手機丟擲周士程
    左腳（未成傷），毆打甲○○手部，致甲○○受有右中指挫傷之傷害（傷害部分
    業於偵查中撤回告訴），而施以強暴，經童政煌、甲○○、蔡勝鵬、周士程合力
    始制服，並於同日二時十二分許，測得其口中吐氣所含酒精濃度達每公升零點七
    一毫克。後經警強制帶上警車返回臺北縣警察局途中，乙○○又接續上開侮辱公
    務員及妨害公務之犯意，在警車上多次以「幹你娘」穢語侮罵欲帶同乙○○返回
    警局制作警訊筆錄而依法執行職務之上開公務員，復以手肘頂甲○○胸部（未成
    傷）而施強暴，嗣返回臺北縣警察局時，又掌摑童政煌臉頰（未成傷），另於警
    員制作筆錄過程中，以「比中指」方式侮辱警員，另位警員告知依其提供之電話
    號碼無從聯絡家人前來時，乙○○復以台語辱罵：「你娘卡好，我家說打去沒這
    人」、「你娘卡好」等語，該警員再次詢問聯絡電話時，其又以：「你家不孝順
    ，幹你娘，你家不孝順」、「幹你娘雞歪」等語侮辱該警員，末於警員制作筆錄
    時，其又以台語稱：「你再寫下去，你的人會死」、「你的命沒三條，我要恭禧
    你，我不見三條命」等語脅迫依法制作警訊筆錄之警員。
二、案經臺北縣警察局移送臺灣板橋地方法院檢察署檢察官偵查起訴。
    理  由
一、右揭犯罪事實除妨害公務及侮辱公務員部分外，餘均據被告乙○○於警偵訊及本
    院審理中坦承不諱，並有警製刑法第一百八十五條之三案件測試觀察紀錄表、吐
    氣酒精濃度測定單據、臺北縣警察局舉發違反道路交通管理事件通知書等存卷可
    資佐證（詳偵查卷宗第八頁至第十頁）。而被告於九十年四月十四日凌晨二時十
    二分許，經警測試呼氣酒精濃度結果，其呼氣所含酒精濃度達每公升零點七一毫
    克，不僅遠逾道路交通安全規則第一百十四條第二款所定飲酒後其吐氣所含酒精
    成分零點二五毫克以上者不得駕車之標準，且參酌德國、美國之認定標準，對於
    呼氣中酒精濃度已達每公升零點五五毫克（○‧五五MG/L）或血液中酒精濃度達
    百分之零點一一以上者，肇事率為一般正常人之十倍，已達「不能安全駕駛」之
    標準，呼氣中酒精濃度達每公升零點八五毫克（○‧八五MG/L）或血液中酒精濃
    度達百分之零點一七以上者，肇事率更為一般人之五十倍（見法務部八十八年五
    月十八日法檢字第○○一六六九號函，載法務部公報第二二八期第二十七頁至第
    二十八頁及卷內身體酒精濃度與肇事率關係表），足徵其顯已達「不能安全駕駛
    」之標準無訛。
二、訊據被告矢口否認有何妨害公務及侮辱公務員之犯行，並辯稱：伊僅記得遭警臨
    檢，翌日並於警局醒來，惟中間過程均不記得云云。經查：
  (一)上述警員在臺北縣三重市○○市○段與自強路口執行盤查勤務時，身著制服，停
    放於旁邊之警車並亮有警示燈，警員甲○○攔檢被告欲測試其吐氣所含酒精濃度
    之際，被告即以「幹你娘，你三天會死」等語，當場侮辱上述警員，又持手機丟
    擲周士程左腳，毆打甲○○手部，致甲○○受有右中指挫傷，經警員童政煌、甲
    ○○、蔡勝鵬、周士程合力始制服，並測得被告口中吐氣所含酒精濃度達每公升
    零點七一毫克。後經警帶上警車返回臺北縣警察局途中，被告又在警車上多次以
    「幹你娘」穢語侮罵警員，復以手肘頂甲○○胸部，嗣返回臺北縣警察局時，被
    告又掌摑童政煌臉頰等情，分據證人甲○○、童政煌、周士程分別於偵訊及本院
    調查中證述綦詳（詳偵查卷宗第三三頁反面至第三四頁、本院九十年六月十二日
    訊問筆錄），復有證人童政煌出具之報告、證人甲○○出具診斷證明書及照片二
    幀可稽。
  (二)次者，被告於掌摑童政煌臉頰後，於警員制作筆錄過程中，復以「比中指」之方
    式侮辱警員，另位警員告知依其提供之電話號碼無從聯絡家人前來時，被告復以
    台語辱罵：「你娘卡好，我家說打去沒這人」、「你娘卡好」等語，該警員再次
    詢問聯絡電話時，其又以：「你家不孝順，幹你娘，你家不孝順」、「幹你娘雞
    歪」等語侮辱該警員，末於警員制作筆錄時，其又以台語稱：「你再寫下去，你
    的人會死」、「你的命沒三條，我要恭禧你，我不見三條命」等語脅迫依法制作
    警訊筆錄之警員之事實，復有本院九十年七月二日勘驗筆錄及Ｖ八錄影帶在卷足
    憑，此部分亦堪信為真。至證人童政煌固於偵訊中證述：被告於警員制作筆錄過
    程時復稱：「如果辦他，三天後姓命會有危險」等語（詳偵查卷宗第二四頁），
    而證人周士程於本院調查中證稱：警局作筆錄時，被告說：「如果作筆錄我家三
    天會死」等語（詳本院九十年六月十二日訊問筆錄），核與上開勘驗筆錄不符，
    恐係證人因事發突然致記憶錯誤，此部分自無從採信。
  (三)末被告固辯稱均不記得云云，惟此果屬非虛，則被告於經警盤查欲測試其吐氣所
    含酒精濃度之際，焉能以「幹你娘，你三天會死」等語，當場侮辱警員？復何以
    能持手機丟擲周士程左腳，毆打甲○○手部？更何以能於警察制作筆錄過程中，
    以「你再寫下去，你的人會死」等語脅迫警員，足知其於斯時雖因酒後已不能安
    全駕駛然尚未達於心神喪失或精神耗弱之程度甚明。
  (四)綜上所述，本件事證已臻明確，被告之犯行堪以認定，應依法論科。
三、核被告所為，係犯刑法第一百八十五條之三服用酒類，不能安全駕駛動力交通工
    具而駕駛罪、第一百四十條第一項前段於公務員依法執行職務時，當場侮辱罪及
    第一百三十條對於公務員依法執行職務時，施強暴脅迫罪。其所犯上開三罪間，
    犯意各別，行為互殊，應分論併罰。公訴人固認被告所犯侮辱公務員及妨害公務
    二罪間，有方法結果之牽連關係，然公務員執行職務，對其施暴及侮辱，雖均係
    基於同一妨害公務之犯意而發生，但二者行為不同，非不可分，是被告所犯上開
    二罪，犯意各別，犯罪構成要件不同，應分論併罰，司法院七十五年四月二十一
    日（７５）院台廳二字第０三五０號函可資參照，從而公訴人所認，恐有誤會，
    併此敘明。又其在警員欲測試其吐氣所含酒精濃度之際，以「幹你娘，你三天會
    死」等語，當場侮辱警員，經警帶上警車時，多次以「幹你娘」辱罵警員，返回
    警局時，又以「比中指」之方式侮辱警員，另位警員告知依其提供之電話號碼無
    從聯絡家人前來時，復以台語辱罵：「你娘卡好，我家說打去沒這人」、「你娘
    卡好」等語，該警員再次詢問聯絡電話時，其又以：「你家不孝順，幹你娘，你
    家不孝順」、「幹你娘雞歪」等語，及其持手機丟擲周士程左腳，毆打甲○○手
    部，在警車上以手肘頂甲○○胸部，返以警局時，掌摑童政煌臉頰，於警員制作
    筆錄時，又以台語稱：「你再寫下去，你的人會死」、「你的命沒三條，我要恭
    禧你，我不見三條命」等語脅迫制作筆錄之警員等犯行，均係以單一之犯意接續
    數次行為，侵害同一法益，皆為接續犯，均屬單純一罪。又公訴人雖僅敘及被告
    以「幹你娘，你三天會死」辱罵公務員，以電話丟擲周士程左腳，毆打甲○○手
    部、胸部，又掌摑童政煌臉頰部分，惟未據起訴部分與公訴人提起公訴部分有接
    續犯實質上一罪之關係，茲如前述，為起訴效力所及，本院自得併予審究。爰審
    酌被告並無犯罪前科，有臺灣高等法院檢察署刑案紀錄簡覆表乙紙在卷可憑，素
    行良好，然酒後已達不能安全駕駛汽車之狀態，仍恣意駕駛，對於交通安全秩序
    有侵害之危險，且因一時不滿警員執勤取締，竟對於依法執行公務之員警當場侮
    辱並施以強暴，法紀觀念薄弱，併其犯罪手段、所生損害等一切情狀，各量處如
    主文所示之刑，並定其應執行刑及諭知易科罰金之折算標準。又被告未曾受有期
    徒刑以上刑之宣告，有上開臺灣高等法院檢察署刑案紀錄簡覆表乙紙足憑，因酒
    後亂性致罹刑章，經受此科刑教訓後，當益知戒慎，信無再犯之虞，本院認其所
    宣告之刑以暫不執行為適當，爰併宣告緩刑四年，以勵自新。至被告持以丟擲周
    士程左腳之手機，並未扣案，且具有高度經濟價值，本院認尚無宣告沒收之必要
    ，附此說明。
據上論斷，應依刑事訴訟法第二百九十九條第一項前段，刑法第一百三十五條第一項
、第一百四十條第一項前段、第一百八十五條之三、第五十一條第五款、第四十一條
、第七十四條第一款，罰金罰鍰提高標準條例第一條前段、第二條，判決如主文。
本案經檢察官林建中到庭執行職務。
中    華    民    國      九十        年      七      月      三十一    日
                  臺灣板橋地方法院刑事第四庭
                                          法  官  游  秀  雯
右正本證明與原本無異。
如不服本判決，應於判決送達後十日內，向本院提出上訴狀。
                                          書記官  卓  聖  智
中    華    民    國      九十        年      八      月         二     日
附錄本案論罪科刑法條全文：
刑法第一百八十五條之三
服用毒品、麻醉藥品、酒類或其他相類之物，不能安全駕駛動力交通工具而駕駛者，
處一年以下有期徒刑、拘役或三萬元以下罰金。
刑法第一百三十五條
對於公務員依法執行職務時，施強暴脅迫者，處三年以下有期徒刑、拘役或三百元以
下罰金。
意圖使公務員執行一定之職務或妨害其依法執行一定之職務或使公務員辭職，而施強
暴脅迫者，亦同。
犯前二項之罪，因而致公務員於死者，處無期徒刑或七年以上有期徒刑。
致重傷者，處三年以上、十年以下有期徒刑。
刑法第一百四十條
於公務員依法執行職務時，當場侮辱，或對於其依法執行之職務公然侮辱者，處六月
以下有期徒刑、拘役或一百元以下罰金。
對於公署公然侮辱者亦同。


司法院資訊處製作；財團法人民間司法改革基金會備份。
